【裁判字號】    95,上易,103
【裁判日期】    950927
【裁判案由】    損害賠償
【裁判全文】
臺灣高等法院高雄分院民事判決         95年度上易字第103號
上  訴  人  乙○○
被 上 訴人  甲○○
上列當事人間請求損害賠償事件，上訴人對於中華民國95年5 月
26日台灣高雄地方法院95年度訴字第1154號判決，提起上訴，本
院於民國95年9 月13日言詞辯論終結，判決如下：
    理  由
上訴駁回。
第二審訴訟費用由上訴人負擔。
    事實及理由
一、被上訴人起訴主張：上訴人於民國 (下同)93 年6 月4 日晚
    間，參加在高雄縣岡山鎮○○路51號「洋蔥部屋」店內所舉
    行之岡山鎮帝國大廈區分所有權人會議時，因不滿被上訴人
    即大廈管理委員會之主任委員對其催繳住戶管理費，及要求
    改善其占用大廈公共區域作為廚房，竟以：「要讓你與賀一
    航一樣」之言語恐嚇被上訴人，致被上訴人心生畏懼，而生
    危害被上訴人之安全。另上訴人又於94年9 月7 日，在上開
    處所參加區分所有權人會議時，再因不滿被上訴人上開要求
    ，乃對被上訴人提出質疑，經被上訴人說明後，上訴人仍表
    不滿，竟向被上訴人比出2 支手尾指朝下之手勢，以此方式
    公然侮辱被上訴人。上訴人上開恐嚇及公然侮辱行為均致使
    被上訴人精神上因此受有極大之痛苦，爰依民法第184 條、
    第195 條第1 項規定，提起本訴，請求上訴人賠償非財產上
    之損害，恐嚇及公然侮辱部分各請求40萬元，合計請求賠償
    80萬元等語。並聲明：（一）上訴人應給付被上訴人80萬元
    ，及自附帶民事訴訟狀繕本送達上訴人翌日起至清償日止，
    按週年利率5 ％計算之利息。（二）訴訟費用由上訴人負擔
    。（三）被上訴人願供擔保，請准宣告假執行。
二、上訴人則以：93年6 月4 日上訴人根本沒去開會，如果有去
    開會，一定會簽名，所以在該次帝國大廈區分所有權人會議
    中，也當然沒有對被上訴人恐嚇：「要讓你跟賀一航一樣！
    」等語，亦沒有在94年9 月7 日以向上訴人比出2 隻手尾指
    朝下手勢之方式，公然侮辱被上訴人等語。並答辯聲明：（
    一）被上訴人之訴及假執行之聲請均駁回。（二）訴訟費用
    由被上訴人負擔。（三）如受不利判決，願供擔保請准宣告
    免為假執行。
三、原審判決上訴人應給付被上訴人8 萬元，及自95年3 月11日
    起至清償日止，按週年利率5%計算之利息。並駁回被上訴人
    其餘之訴。上訴人對其敗訴部分不服，於本院聲明：（一）
    原判決關於上訴人敗訴部分廢棄。（二）上開廢棄部分，被
    上訴人第一審之訴及假執行之聲請均駁回。（三）第二審訴
    訟費用由被上訴人負擔。
四、被上訴人主張上訴人在上開時、地恐嚇、公然侮辱被上訴人
    之事實，業經證人王素騂於台灣高雄地方法院檢察署94年度
    偵字第23978 號恐號案件偵查時證稱：上訴人有向被上訴人
    說：「我要讓你像賀一航一樣。」，所講的意思是要讓被上
    訴人像賀一航一樣的下場，並不是在說長相的問題，伊並有
    看到上訴人兩支手向下比之動作等語，及證人林水龍證稱：
    伊記得上訴人問被上訴人說：「你不知道賀一航當初是怎樣
    被打的嗎？」等語，有該筆錄在卷可稽（該偵查卷影印外放
    ），並有岡山帝國大廈94年度第2 次區分所有權人會議記錄
    1 份附偵查卷可證，復參以訴外人賀一航曾於93年5 月31日
    晚上6 時許，在台北市東區巷內遭數名壯漢打斷小腿乙節，
    有被上訴人提出之TVBS台之新聞報導資料在卷可證，並經各
    新聞媒體大肆報導，應為公眾週知之新聞，是上訴人所謂與
    賀一航一樣，乃指要打斷其小腿之意，此自屬對被上訴人身
    體之危害通知等情，足認上訴人確有以上開言詞恐嚇告訴人
    ，且有以2 支小指往下比手勢之方式公然侮辱被上訴人無訛
    ，是上訴人確有對被上訴人為恐嚇及公然侮辱之行為，堪以
    認定，故上訴人辯稱：伊沒有對被上訴人為恐嚇及公然侮辱
    之行為云云，尚不足採。
五、按因故意或過失，不法侵害他人之權利者，負損害賠償責任
    。故意以背於善良風俗之方法，加損害於他人者亦同。又不
    法侵害他人之身體、健康、名譽、自由、信用、隱私、貞操
    或不法侵害其他人格法益而情節重大者，被害人雖非財產上
    之損害，亦得請求賠償相當之金額，民法第195 條第1 項前
    段定有明文。經查，本件上訴人故意出言恐嚇被上訴人，使
    被上訴人心生畏懼，自屬不法侵害被上訴人之自由法益（人
    格法益之一種），並以向被上訴人比出2 隻手尾指朝下手勢
    之方式公然侮辱被上訴人，已足使被上訴人之名譽權受到不
    當之貶損，上開行為均致被上訴人受有精神上之痛苦甚明，
    故被上訴人依據上開規定，請求上訴人賠償其非財產上之損
    害，洵屬有據。次按關於非財產上之損害，上訴人雖應依民
    法第195 條第1 項負賠償責任，但以相當金額為限，所謂相
    當，自應以實際加害情形與其名譽權之影響是否重大，及被
    害人之身分地位與加害人經濟狀況等關係定之。查，被上訴
    人係永達技術學院肄業，經營球具用品社，擔任為中華民國
    撞球聯盟協會理事長、撞球推廣協會及飛鏢運動協會副理事
    長，名下有多筆房屋、土地等不動產；又上訴人為國民中學
    畢業，現為家庭主婦，名下有多筆房屋、土地等不動產等情
    ，有兩造之畢（肄）業證明書、財產歸戶查詢清單、當選證
    書等資料為證，堪信為真實。茲審酌上訴人因被上訴人對其
    催繳住戶管理費及要求改善其占用大廈公共區域作為廚房即
    為恐嚇及公然侮辱之行為，及兩造身分、地位、經濟狀況等
    一切情狀，認被上訴人就恐嚇及公然侮辱部分請求之非財產
    上損害賠償應分別以6 萬元、2 萬元為適當，合計8 萬元，
    被上訴人請求精神慰撫金各40萬元，尚嫌過高，其逾此範圍
    之請求，不予准許。
    原審判命上訴人應給付被上訴人8萬元及自起訴狀繕本送達
    之翌日（95年3 月11日）起，至清償日止之法定遲延利息，
    並依民事訴訟法第389 條第1 項第5 款之規定，就被上訴人
    勝訴部分依職權宣告假執行，及准上訴人供擔保免為假執行
    ，並駁回被上訴人超過部分之請求及假執行之聲請，核無不
    合，上訴意旨其敗訴部分求予廢棄改判，為無理由，應予駁
    回。
六、據上論結：本件上訴為無理由，依民事訴訟法第449 條第1
    項、第78條，判決如主文。
中    華    民    國    95    年    9     月    27    日
                            民事第四庭
                                審判長法官  蔡文貴
                                法      官  徐文祥
                                法      官  黃科瑜
以上正本證明與原本無異。
本件判決不得上訴。
中    華    民    國    95    年    9     月    28    日
                                書  記  官  葉淑華
                                                      Ｆ


司法院資訊處製作；財團法人民間司法改革基金會備份。
